【裁判字號】    98,台上,6108
【裁判日期】    981022
【裁判案由】    違反廢棄物清理法
【裁判全文】
最高法院刑事判決            九十八年度台上字第六一０八號
上  訴  人  甲○○
選任辯護人  呂翊丞律師
上列上訴人因違反廢棄物清理法案件，不服台灣高等法院中華民
國九十六年五月十日第二審判決（九十六年度上訴字第一０八五
號，起訴案號：台灣基隆地方法院檢察署九十四年度偵字第二一
五二號），提起上訴，本院判決如下：
    主  文
原判決撤銷，發回台灣高等法院。
    理  由
本件原判決認定上訴人甲○○有其事實欄所載任意棄置有害事業
廢棄物犯行，因而維持第一審論其以任意棄置有害事業廢棄物罪
，處有期徒刑一年二月之判決，駁回上訴人在第二審之上訴；固
非無見。
惟查：(一)、本件原判決於事實欄內認定，甲○○明知用畢之YC－
328S清洗劑溶液，係屬易燃性有害事業廢棄物，應委由領有廢棄
物清除、處理許可文件業者，進行適法之儲藏、清除、處理，不
得任意棄置。竟自民國九十三年十二月底起，基於違反廢棄物清
理法之犯意，於一太電子公司使用上開清洗劑過程中，任意棄置
上開清洗劑廢溶液之有害事業廢棄物。迄九十四年一月二十九日
，因該公司附近排水溝內累積過多此類易燃性物質，遇不明火源
而引發氣爆，方經警循線查獲等情（見原判決事實欄第一段）。
如果無訛，則上訴人自九十三年十二月底起至九十四年一月二十
九日被查獲止，顯係多次任意棄置有害事業廢棄物。而修正前廢
棄物清理法第四十六條第一項第一款規定：「任意棄置有害事業
廢棄物」，本質上任何人任意棄置有害事業廢棄物均應成立本罪
。與同條項第四款規定：「未依第四十一條第一項規定領有廢棄
物清除、處理許可文件，從事廢棄物貯存、清除、處理，或未依
廢棄物清除、處理許可文件內容貯存、清除、處理廢棄物」，本
質上具有反覆性與延時性，其數次從事廢棄物清除、處理，乃其
業務本質使然，為包括的一罪，無連續犯迥異。換言之，修正前
廢棄物清理法第四十六條第一項第一款並無「業務」性質，即無
所謂包括的一罪，一行為應論以一罪，而有舊法連續犯之適用。
是本件上訴人行為後，刑法之連續犯與廢棄物清理法第四十六條
第二項之常業犯均已刪除，比較新、舊法, 自應以修正前廢棄物
清理法第四十六條第二項之常業犯（或連續犯修正前廢棄物清理
法第四十六條第一項第一款之罪）與修正後廢棄物清理法第四十
六條第一項第一款數罪，比較何者有利於上訴人，方始適法。乃
原判決見未及此，遽於理由內論述：上訴人基於承攬關係從事軟
性印刷電路版加工而使用易燃性之清洗劑，其業務本身當然包括
繼續性，亦即其罪質內涵本含有多次繼續反覆實行同一社會活動
之性質，應屬單純一罪，尚無修正前刑法第五十六條規定之適用
等旨（見原判決第十三頁第三至七行），洵有判決理由不備及適
用法則不當之違誤。(二)、稽諸卷內資料，本件火災氣爆之起火原
因，經基隆市消防局鑑定結果，固認為：綜合現場勘查、證物鑑
析結果及關係人所述，因化學廢水處理不慎排入水溝，後有煙蒂
等火源掉落，引爆排水溝內易燃性液體之可能性較大等詞（見偵
字第二一五二號卷(一)第二八至四０頁）。然上訴人於審理中提出
台灣省建築師公會基隆市辦事處製作之鑑定報告書，證明一太電
子公司所在之基隆市○○路六一六號四樓後側排水孔之排水，應
非直接排至六一六號門前之排水溝乙情（見原審卷上證一）。二
機構鑑定結果不同，原判決未說明其取捨論斷之理由，已屬理由
不備。又第一審檢察官命檢察事務官於九十四年十一月十五日上
午十時二十分，督同基隆市消防局勘驗現場結果，經由上訴人陪
同環保局人員至超音波清洗槽附近水管，倒入1858ml牛奶於水管
中，但於屋前排水溝並未發現牛奶流出乙端，有當次勘驗筆錄足
憑（見偵字第二一五二號卷(二)第六頁）。若果不虛，似屬有利於
上訴人之證據，原判決就上開證據未說明不予採納之理由，即逕
予摒棄不採，亦嫌理由欠備。以上或為上訴意旨所指摘，或為本
院得依職權調查之事項，應認有撤銷原判決發回更審之原因。至
原判決理由乙欄第五段說明不另為無罪諭知部分，因公訴人認與
前揭論罪部分有裁判上一罪關係，基於審判不可分原則，應併予
發回。
據上論結，應依刑事訴訟法第三百九十七條、第四百零一條，判
決如主文。
中    華    民    國  九十八  年    十    月  二十二  日
                      最高法院刑事第八庭
                          審判長法官  洪  文  章
                                法官  王  居  財
                                法官  郭  毓  洲
                                法官  黃  梅  月
                                法官  邱  同  印
      本件正本證明與原本無異
                                      書  記  官
中    華    民    國  九十八  年    十    月  二十六  日
                                                     ｍ


司法院資訊處製作；財團法人民間司法改革基金會備份。
